臺灣高等法院民事判決　　　　　　　　　 95年度上字第938號
上　訴　人　甲○○
訴訟代理人　王元勳律師
被上 訴 人　乙○○
　　　　　　丙○○
共　　　同
訴訟代理人　莊鵬飛律師
上列當事人間返還房屋等事件，上訴人對於中華民國95年9月20
日臺灣臺北地方法院94年度重訴字第292號第一審判決提起上訴
，本院於96年6月6日言詞辯論終結，判決如下：
    主      文
原判決關於駁回上訴人下開第二項之訴及該部分假執行之聲請，
暨訴訟費用之裁判均廢棄。
被上訴人乙○○應給付上訴人新台幣伍拾萬元，及自民國94年3
月8日起至清償日止，按年息百分之5計算之利息。
其餘上訴駁回。
第一、二審訴訟費用由被上訴人乙○○負擔六分之一，餘由上訴
人負擔。
    事實及理由
壹、程序部分
    按於第二審為訴之變更或追加，非經他造同意，不得為之。
    但有民事訴訟法第255條第1項第2款至第6款情形者，不在此
    限，民事訴訟法第446條第1項定有明文。本件上訴人於原審
    起訴時，就其請求被上訴人乙○○返還新台幣 (下同)80萬
    元及遲延利息部分，主張係依民法第767條之規定請求 (見
    原審卷一第9頁起訴狀及原審卷二第96頁言詞辯論意旨狀之
    記載)，嗣於上訴後，則主張此部分改依民法第179條關於不
    當得利之規定請求（見本院卷第19頁背面筆錄），顯已變更
    其請求權基礎，惟其變更前後之訴訟標的，均係基於主張乙
    ○○盜領王藹雲存款拒還之同一基礎事實，符合民事訴訟法
    第255條第1項第2款之規定，則依前開說明，其訴之變更應
    予准許，應先敘明。
貳、實體部分
一、上訴人主張：因伊長期客居國外，而父親王藹雲因年紀老邁
    及健康欠佳、行動不便等考量，自民國83年起聘僱被上訴人
    乙○○為傭人兼管家，照料王藹雲平日生活起居，嗣後十餘
    年間，王藹雲就其所有坐落台北縣新店市○○段221 （持分
    1/4）、221之1（持分1/ 4）、221之2（持分1/8）、221之3
    （持分1/8）地號土地及坐落於221、221之1地號上之第1253
    建號、門牌號碼為台北縣新店市○○里○○路328巷36號2樓
    建物（下合稱系爭不動產）之不動產權狀及印鑑均交由被上
    訴人乙○○保管。詎被上訴人乙○○與另一被上訴人丙○○
    （下合簡稱被上訴人，單指其中一人時，則逕稱其名）基於
    不法所有意圖，趁王藹雲精神不濟之狀態下，於93年3月29
    日共同偽造王藹雲將系爭不動產出售予丙○○之不動產買賣
    所有權移轉契約書（下稱系爭契約書），並利用王藹雲彌留
    之際，以前開偽造之文書，於同年7月26日向地政機關申請
    將系爭不動產移轉登記在丙○○名下。又乙○○藉照料王藹
    雲之便，竊取王藹雲家中如原判決附件所示張大千創作之茄
    子、溥儒觀音像等二幅字畫（下稱系爭字畫），並盜領王藹
    雲存於上海商業儲蓄銀行（下稱上海商銀）之新台幣（下同
    ）80萬元現金（下稱系爭款項）。而王藹雲於93年8月1日死
    亡，上訴人為唯一之繼承人，爰本於民法第767條規定，請
    求乙○○返還系爭字畫，及本於同法第179條規定，請求其
    返還系爭款項。另依民法第767條規定，先位聲明請求丙○
    ○塗銷登記並返還系爭不動產，及塗銷登記。即使丙○○主
    張買賣契約合法成立，其亦未給付任何價金予王藹雲或上訴
    人，上訴人亦得以起訴狀繕本催告丙○○應於送達起七日內
    給付買賣價金，否則即以前述期限屆滿日為系爭買賣契約之
    解約日，並依民法第259條第1款之規定，以備位聲明請求丙
    ○○應將系爭不動產返還，並移轉登記予上訴人等語。
二、被上訴人則以：乙○○乃經由王藹雲之乾女兒 (即乙○○之
    妹)介紹，自71年4月起受僱於王譪雲擔任看護家管，僅負責
    王藹雲平日生活起居及其交辦事項，並未保管王藹雲之財產
    、不動產權狀及印鑑章。至93年7月間因上訴人欲返國出售
    王譪雲所有另筆坐落台北市○○○路○段79號7樓之房地，
    王藹雲始將其所有權狀交由乙○○保管。至於系爭不動產原
    係王藹雲胞姐王佩玲所有，後因王佩玲過世後，由王藹雲繼
    承一半，另一半則因無人繼承而被收歸國有，嗣由乙○○自
    行出資，徵得王藹雲同意，以王藹雲名義向國有財產局購買
    ，另王藹雲自己原有之一半持分，則王藹雲亦同意移轉與乙
    ○○，作為乙○○長期照護王藹雲之退休金，而為免輾轉過
    戶之煩，乃將系爭不動產直接移轉登記在丙○○名下，被上
    訴人並無偽造系爭契約書。且丙○○僅係名義提供人，並非
    買賣契約當事人，上訴人不能依買賣契約向丙○○請求。退
    步言之，縱使系爭不動產之所有權移轉登記為通謀虛偽意思
    表示，上訴人並非所有權人，亦無權撤銷上開隱藏之贈與登
    記。又王藹雲生前收集買賣之字畫，並未委任乙○○保管，
    上訴人所主張之系爭字畫，其中溥儒之觀音像，係王藹雲生
    前贈與乙○○，另張大千之茄子，則係王藹雲贈與其乾女兒
    楊明惠，由楊明惠委託乙○○保管者，而上訴人並非贈與人
    ，無權撤銷贈與，乙○○自非無權占有。另乙○○領取之系
    爭款項，係因王藹雲自93年3月起連續生病住院，醫療費、
    看護費及生活費開支甚鉅，且王藹雲前曾向乙○○之姊楊枝
    葉借款50萬元，答應返還，乃囑乙○○自上海商銀王藹雲開
    立之0000000活期儲蓄存款帳戶提領系爭款項支付，並非乙
    ○○盜領，且系爭款項仍然不敷開支等語，資為抗辯。
三、本件經原審判決上訴人之訴及假執行之聲請均駁回。雖其判
    決理由未明示區分先位及備位請求分別論駁，惟其事實及理
    由欄乙、一之中均已表明上訴人係分別依民法第767條或以
    起訴狀繕本送達為解除契約之意思表示，依民法第259條規
    定請求丙○○返還系爭不動產，且該事實及理由欄乙、四、
    （一）之中，已論述上訴人不能證明被上訴人偽造文件辦理
    過戶，其請求所有物返還，並不足採，並認王藹雲與丙○○
    間無任何買賣關係，上訴人對丙○○主張回復原狀請求權，
    亦無理由，顯然已就二者，均予駁回。而上訴人就原審判決
    其敗訴部分提起上訴，聲明為：（一）乙○○部分：１、原
    判決廢棄。２、乙○○應返還系爭款項予上訴人，及自起訴
    狀送達翌日起至清償日止，按週年利率5%計算之利息。３、
    乙○○應返還上訴人所有之系爭字畫。（二）丙○○部分：
    先位聲明：１、原判決廢棄，２、丙○○應將系爭不動產返
    還予上訴人，並塗銷系爭不動產所有權登記。３、願供擔保
    聲請宣告假執行。備位聲明：１、原判決廢棄，２、丙○○
    應將系爭不動產返還予上訴人，並將系爭不動產所有權移轉
    登記予上訴人。３、願供擔保聲請宣告假執行。被上訴人則
    聲明：（一）上訴駁回。（二）如受不利判決，願供擔保請
    准免為假執行之宣告。
四、兩造不爭執之事實（見本院96年1月15日準備程序筆錄）
（一）系爭不動產原係王藹雲胞姐王佩玲所有，後因王佩玲去世
      後，由王藹雲繼承一半，另一半則因無人繼承而歸國有。
      嗣由王藹雲具名於92年5月12日申請承購國有之系爭不動
      產應有部分2分之1，經財政部同意辦理專案讓售，而於93
      年3月12日登記完畢。其後，王藹雲又與丙○○訂立系爭
      契約書，而於同年7月26日以買賣為登記原因，將其所有
      系爭不動產移轉登記於丙○○名下。且系爭契約書上王藹
      雲印文確屬真正。
（二) 王藹雲自72年間起聘僱乙○○照料其生活起居，而王藹雲
      過世後，其所有之張大千、溥儒創作之系爭字畫2幅，現
      均由乙○○占有中。
（三）乙○○另於93年6月14日自王藹雲在上海商銀之帳戶提領
      系爭款項。
（四）王藹雲於93年8月1日死亡，而上訴人係王藹雲之唯一繼承
      人。
（五）上揭事實，並有兩造不爭執其形式真正（見本院同上筆錄
      ）之王藹雲向國有財產局申購文件、國有財產局公函、國
      有財產局產權移轉證明書、繳款書及台北縣政府稅捐稽徵
      處土地增值稅及契稅繳款書、系爭不動產登記謄本、土地
      登記申請書及買賣所有權移轉契約書、上海商銀存摺、死
      亡證明書、戶口名簿及地籍圖謄本（以上均影本）附卷可
      稽（見原審卷一第30頁至第46頁、第47頁至第50頁、第51
      頁、第82至91頁、第145頁至第146頁、第152至159頁），
      堪信為真實。
五、本件經本院於96年1月15日與兩造整理並協議簡化之爭點如
    下（見本院同上筆錄，並依本院論述之先後順序而調整其次
    序，先此敘明）：
（一）上訴人請求乙○○返還系爭字畫，有無理由？
  １、乙○○占有系爭字畫，是否有法律上權源？
  ２、上訴人所提出之王藹雲臨終前簽署之信函，是否足以證明
      其請求權之存在？
（二）上訴人請求乙○○給付系爭款項及遲延利息，有無理由？
  １、乙○○所提出之中山醫院收據（被證六）及開支明細表（
      被證七），得否證明系爭款項使用於王藹雲之生活開銷、
      醫療費？
  ２、王藹雲有無向楊枝葉借貸50萬元，而以系爭款項清償？
  ３、上訴人所提出之王藹雲臨終前簽署之信函，是否足以證明
      其請求權之存在？
（三）上訴人依所有物返還請求權，先位聲明請求丙○○返還系
      爭不動產並為塗銷登記，有無理由？
  １、系爭契約書上之王藹雲印鑑章是否為被上訴人盜蓋？
  ２、被上訴人有無偽造買賣契約及系爭契約書，而將系爭不動
      產移轉登記於丙○○？
（四）上訴人依解除契約之回復原狀請求權，備位聲明請求丙○
      ○返還系爭不動產並為移轉登記，有無理由？
　１、王藹雲與丙○○間，倘就系爭不動產成立買賣契約，則丙
　　  ○○是否已給付系爭買賣契約價金？
  ２、上訴人有無合法解除系爭買賣契約？
六、茲分別論述如下：
（一）上訴人請求乙○○返還系爭字畫，並無理由：
  　　乙○○對於系爭二幅畫作，現由其占有中，並不爭執，惟
      辯稱該二幅畫作，其一係王藹雲生前贈與伊者，另一幅則
      係王藹雲贈與乾女兒楊明惠，而楊明惠託伊保管者，並提
      出楊明惠所出具，與其主張相符之陳述書及照片影本（原
      審卷一第120頁、第121頁及第124頁）為證。而以乙○○
      長期照顧王藹雲，其妹楊明惠亦與王藹雲熟稔之情形，王
      藹雲以其所有之眾多字畫中，擇一贈與，與常情並無不符
      。上訴人自己長居美國，而其父王藹雲則隻身在台，上訴
      人顯難知悉王藹雲在台平日之財產處理情形。而上訴人雖
      另提出王藹雲臨終前簽署之信函（見原審卷二第89頁），
      以證明王藹雲並未同意贈與系爭字畫。惟查該信函之作成
      日期為93年7月30日王藹雲去世前一日，而依馬偕紀念醫
      院王藹雲護理記錄表所示，王藹雲於93年7月30日白天皆
      處於睡覺或昏睡狀態（見原審卷二第37頁、第38頁），另
      證人即王藹雲看護周貴蘭於上開偵查時證稱伊確在93年7
      月30日之文件上簽名，當時王藹雲有時清醒，有時在睡覺
      ，當時上訴人問王藹雲可否先將家裡的字畫、房子放在他
      那邊，但王譪雲沒有搖頭也沒有點頭，而係有人扶他的手
      來簽名等語（見原審卷二第62頁）。則王藹雲當時已處於
      臨終彌留前之狀況，對於外界事物及詢問事項之分辨能力
      ，以及對自身經歷之記憶程度，是否清楚，實屬可疑。且
      其對於上訴人所詢問房子及字畫事項，既無反應，即簽名
      亦須被人扶著手始能為之，則如何能信其確係出於自主意
      思，且明瞭文件之內容意義。雖證人即王迪吾律師於原審
      證稱該93年7月30日文件，係其之前至醫院探視王藹雲時
      ，紀錄王藹雲口述之內容，再攜回繕打後交予王藹雲簽名
      ，但其並未於7月30日簽名當時在場，亦不知王藹雲如何
      簽名等語（見原審卷二第61頁），顯然證人對於王藹雲究
      係何種情形下為此口述，其是否是在臨終意識不清之狀況
      下，附和他人之陳述，應不甚明瞭。再觀該份文件之內容
      除表示感謝乙○○之照顧外，即係要求：「一、歸還房屋
      、土地所有權狀、印鑑。二、歸還妳取走的字、畫，全數
      交給景明。歸還妳取走的存摺、印章、現金」，並記載如
      乙○○未主動歸還，即授權王迪吾律師取回，包含刑事侵
      占、竊盜之告訴。其對乙○○要求之內容，僅短短數語，
      對於請求返還之物品，亦未具體指明，且就系爭不動產，
      事實上早已移轉登記於丙○○名下，乙○○本無從返還，
      果當時王藹雲意識仍清楚，當無不知此事之理。且依該信
      函內容之語氣，亦全不似臨終彌留之人之自主陳述，復無
      任何錄音紀錄可供比對，則其事後再行委由他人所繕打，
      究竟是他人再為整理後之內容，或者確與王藹雲當時本意
      相符？亦無從確認。抑有進者，上訴人自始主張乙○○係
      趁王藹雲重病精神不濟之狀況下，而有其所述之不法行為
      ，而於此卻又謂王藹雲於去世前一日，意識全然清晰，而
      得以將乙○○所擅自取走何物一一細數，並知所追討，豈
      非互有矛盾，更足見尚難僅憑此文件，即認王藹雲未曾贈
      與本件系爭字畫予乙○○及楊明惠，而曾在生前明確要求
      返還。從而，上訴人主張乙○○無權占有系爭字畫，請求
      返還，自無足取。
（二）上訴人本於不當得利之規定請求乙○○給付系爭款項80萬
      元及遲延利息，僅就其中50萬元部分，為有理由：
  １、乙○○對其領取王藹雲帳戶內之80萬元，並不爭執，惟辯
      稱係經王藹雲囑託領取，而其中50萬元係用以清償王藹雲
      向楊枝葉借貸50萬元，其餘係用以支付王藹雲長期住院之
      生活開銷、看護費及醫療費。而上訴人則否認其父曾向楊
      枝葉借貸上開款項，並主張王藹雲曾出售四幅字畫予訴外
      人王聞善，得款1萬4千元美金，足以支付生活開銷，無須
      再領款支應等語。乙○○就其抗辯以50萬元清償楊枝葉部
      分，雖據證人楊枝葉於95年1月3日在台灣台北地方法院檢
      察署檢察官偵查中證稱確有其事，並有偵查筆錄影本可稽
      （見原審卷二第62頁）。而依前開筆錄所載，楊枝葉稱其
      於91年有借20萬、30萬元現金予王藹雲，係自不同帳戶領
      出，並曾在中聯信託仁愛路分行解除一個定存，提領現金
      交給王，均未書立借據，且僅其二人知悉，而王藹雲於93
      年清償現金50萬元等語，惟動輒數十萬元之現金，對於王
      譪雲或楊枝葉而言，均非零星之小額借貸，楊枝葉卻從未
      向王譪雲要求書立隻字片語之借據，且借期數年未計利息
      ，顯非合理。況經本院向中聯信託投資公司仁愛分公司函
      查該行與楊枝葉資金往來關係，亦經覆稱楊枝葉曾於91年
      間分別以現金存入50萬元及100萬元之定期存款，該二筆
      款項屆期後本金均續存，有該公司96年2月8日 (96)仁字
      第1號函在卷可稽 (見本院卷第67頁)，顯然楊枝葉從未在
      該行將定期存款解約提領，更見楊枝葉於偵查中所述，並
      非可信。乙○○復無法舉出其他事證，證明確有此部分代
      王藹雲清償債務之支出，其抗辯即無可採。則上訴人主張
      乙○○就此部分款項於提領後拒絕返還，並無法律上之原
      因，依民法第179條關於不當得利之規定，請求乙○○給
      付，自屬有據。
  ２、至於乙○○辯稱前開80萬元系爭款項，其餘30萬元係用以
      支應王藹雲生病住院之醫療費用及生活費等支出部分，業
      據其提出醫療費用單據14紙為證（見原審卷一第93頁至第
      106頁）。雖上訴人主張王藹雲因重病籌措醫療費用時，
      曾出售四幅畫予訴外人王聞善，得款1萬4千美元，足供支
      應醫療費用，無須再託乙○○提款應急，並提出王聞善所
      立具之書信（見原審卷一第149頁）為證。而被上訴人對
      該書信之真正固不爭執，惟依上開王聞善書信所載內容，
      僅足認當初王藹雲固曾以需籌醫療費為由，同意出售畫作
      ，但並不足以證明事後該款項確實已用於醫療費用，且已
      足敷支應之事實。且該書信內亦明載當初王聞善就買價中
      之1萬2000元僅能交付美金支票，但王藹雲表示急須現金
      ，乃請乙○○之妹楊明輝（應為「楊明惠」之誤）先墊，
      請楊明惠返美後再將美金支票兌現，且當時為93年5月17
      日王聞善返回美國之前，則顯然王藹雲並未在出售畫作即
      時取得現款，至事後楊明惠何時墊付款項，及用於何筆醫
      療費用支出，並無任何證據證明。而依卷附王藹雲之存摺
      （原審卷一第49至50頁)記載顯示，93年3月至6月上旬之
      間，王藹雲之銀行存款均維持有1百餘萬元之存款，而當
      時王藹雲既急需鉅額之醫療費用，且行動不便，則其囑咐
      管家乙○○提領銀行存款以支應，確合於常理。而依上開
      乙○○所提出之醫療費用單據顯示，其費用均已支出，總
      金額合計並已達21萬9985元，且該費用僅係住院支出部分
      ，其項目均未包括日常生活之消費，尤其王藹雲為重病之
      人，其支出自更為可觀，而乙○○所提出之開支明細表（
      原審卷一第107頁），上訴人雖否認真正，惟以王藹雲於
      93年8月1日去世前數月之重病狀態（依原審卷一第57頁死
      亡證明書所載死因為心肺衰竭及直腸癌），其需支出看護
      工等大額開銷，並非不合理。又即使僅依台北市93年度平
      均每人每月之正常消費支出，亦需2萬3961元（參照本院
      卷附平均每人每月消費支出），則合計93年3月至7月近五
      個月期間，王藹雲之生活費用支出，加計其前述重病彌留
      前所必要之醫療費用支出，應可推知已遠逾30萬元。又雖
      然上訴人主張依王藹雲上海商銀之存摺顯示，自92年起即
      有每月十餘萬元之提領，惟王藹雲上開帳戶既然自92年間
      王藹雲尚未因病篤之時起，平均每月即須10餘萬元之支出
      ，而自93年3月至7月間，除6月14日系爭款項80萬元外，
      卻無明顯大額提領，與兩造不爭執王藹雲過世前數月急需
      鉅額醫療費用支出之情形反而不符。至於乙○○所提出之
      前述醫療單據日期係自93年3月11日起至7月15日間，即有
      部分係在93年6月14日乙○○提領系爭款項之前，惟其支
      出既屬事實，且王藹雲在該段彌留期間內，既有其他必須
      之可觀開銷，而上訴人復不能反證王藹雲曾有其他資金來
      源已足敷支付全部費用（前述王聞善之書信尚不足以證明
      ），則乙○○自須以其他資金周轉並於其後補足，因此，
      乙○○抗辯系爭款項中30萬元部分係為王藹雲去世前數月
      間之醫療、看護及生活費用支出，並無不當得利，應屬可
      信。至於上訴人另依王藹雲臨終前簽署之信函，主張王藹
      雲曾於生前要求乙○○返還系爭款項，惟其信函並非可信
      ，已如前述。從而上訴人就系爭之80萬元款項中此部分30
      萬元之請求，自無從准許。
（三）上訴人對於被上訴人丙○○，依所有物返還請求權，先位
      聲明請求返還系爭不動產及塗銷登記，及備位聲明請求返
      還系爭不動產並移轉登記，亦無理由：
  １、上訴人先位聲明部分，係依民法第767條規定，請求丙○
      ○返還系爭不動產及塗銷登記。惟乙○○主張系爭不動產
      中一半應有部分，係其自行出資而以王藹雲名義，向國有
      財產局承購，另王藹雲原有之另一半應有部分，則係王藹
      雲同意作對乙○○長期照顧王藹雲之退休金，並經王藹雲
      同意後，始直接移轉登記予丙○○。雖上訴人亦否認其事
      實，惟證人即辦理系爭不動產過戶之代書林雙祿於原審證
      稱王藹雲於92年5月間委託伊代辦向國有財產局承購系爭
      不動產一半應有部分之事宜，而伊將承購單拿給乙○○，
      待繳完款後，伊即向國有財產局申辦移轉予王藹雲，而當
      時王藹雲向國有財產局申購時，目的是要將系爭不動產過
      戶給乙○○，但乙○○表示這樣太過麻煩，而要求直接過
      戶至丙○○名下，王藹雲乃將章交給伊在系爭不動產之過
      戶申請書上用印，並親自簽名（見原審卷一第137頁、第
      138頁）。而上訴人亦自認系爭不動產買賣所有權移轉契
      約書之王藹雲印鑑章印文為真正，復無法舉證印鑑章係遭
      盜蓋，則上訴人主張被上訴人偽造文件辦理系爭不動產過
      戶云云，自無足採。雖上訴人另舉證人王艷大證稱其先前
      介紹王藹雲將字畫賣給日本醫生，後來王藹雲即以欲購買
      新店房屋為由而向伊催討價金云云（見原審卷一第165頁
      ），惟此部分證詞充其量僅能證明王藹雲向證人催帳之理
      由，並無法證明王藹雲確以賣畫款項向國有財產局購買系
      爭不動產，更與系爭不動產移轉是否虛偽無關。則上訴人
      既無法證明系爭不動產由王藹雲移轉登記予丙○○，係屬
      虛偽，則系爭不動產之所有權即已歸丙○○取得，上訴人
      自無從依繼承取得所有權，則其本於民法第767條規定，
      請求丙○○返還及塗銷登記，自屬無據。
  ２、上訴人雖另主張即使系爭不動產，確係以買賣為原因，而
      移轉登記予丙○○，並無不實。至少丙○○迄今未曾給付
      任何價金，上訴人亦得催告其如數給付及並主張解除契約
      ，而以備位聲明請求丙○○將系爭不動產返還並為移轉登
      記云云。惟系爭不動產雖以買賣為原因，而移轉登記予丙
      ○○，惟事實上丙○○與王藹雲間，並無真實之買賣契約
      ，此亦為兩造不爭之事實。從而，上訴人主張繼承買賣契
      約之關係，而催告非真實買受人之丙○○給付價金，並進
      而對丙○○主張解除契約，自屬無據。況且，即使依照登
      記謄本所示，而認定王藹雲與丙○○間存有買賣之關係，
      上訴人亦未證明其價金之給付有確定之期限。而依民法第
      229條第2項、第254條規定，無確定期限之債務，應經債
      權人催告債務人，而債務人於期間內仍不履行時，債務人
      始陷於給付遲延。此際，須他方當事人再定相當期限催告
      履行而仍不履行時，他方始得解除契約（最高法院90年度
      台上字第2216號判決意旨參照）。上訴人就此無確定給付
      期限之債務，雖以起訴狀繕本送達催告丙○○應於七日內
      給付價金，即使債務人丙○○於期限屆滿未給付而遲延，
      上訴人仍須再定相當期限催告後，始得主張解除契約。
      本件上訴人卻以同一起訴狀為給付之催告，同時並表明於
      催告期限屆滿時，契約當然解除（見原審卷一第10頁、本
      院卷第27頁），顯不符前述行使解除權之要件，不生解除
      之效力。從而，上訴人另以備位聲明，主張解除契約之回
      復原狀請求權，請求丙○○返還系爭不動產並為移轉登記
      ，經核亦無理由，應予駁回。
七、綜上所述，上訴人請求乙○○無權占有系爭字畫，請求返還
    ，及依不當得利之法律關係請求給付系爭80萬元款項中之30
    萬元及法定利息部分；又請求丙○○返還無權占有之系爭不
    動產，並塗銷移轉登記之先位聲明，及主張解除契約回復原
    狀，而請求返還系爭不動產並為移轉登記之備位聲明部分，
    均屬無理由，不應准許。其此部分假執行之聲請亦失所附麗
    ，應併予駁回。原審就此部分為上訴人敗訴之判決，及駁回
    其假執行之聲請，並無不合。上訴意旨指摘原判決不當，求
    予廢棄改判，為無理由，應予駁回。至於上訴人請求乙○○
    返還系爭80萬元款項中其餘50萬元及自起訴狀繕本送達翌日
    即93年3月8日起，至清償日止之法定利息部分，並無不合，
    應予准許，原審併予駁回，確有未當，上訴人請求廢棄，為
    有理由，爰改判如主文第二項所示。
八、本件事證已臻明確，至於未論述之爭點，及兩造其餘之攻擊
    或防禦方法、未經援用之證據，經本院斟酌後，認為均不足
    以影響本判決之結果，自無一一詳予論駁之必要，併此敘明
    。
九、據上論結，本件上訴為一部有理由，一部無理由，依民事訴
    訟法第449條第1項、第450條、第79條，判決如主文。
中　　華　　民　　國　　96　　年　　6 　　月　　20　　日
                    民事第14庭
                        審判長法  官  許正順
                              法  官  魏麗娟
                              法  官  黃麟倫
正本係照原本作成。
如不服本判決，應於收受送達後20日內向本院提出上訴書狀，其
未表明上訴理由者，應於提出上訴後20日內向本院補提理由書狀
（均須按他造當事人之人數附繕本）上訴時應提出委任律師或具
有律師資格之人之委任狀；委任有律師資格者，另應附具律師資
格證書及釋明委任人與受任人有民事訴訟法第466條之1第1項但
書或第2項（詳附註）所定關係之釋明文書影本。
中　　華　　民　　國　　96　　年　　6 　　月　　20　　日
                              書記官  王敬端
附註：
民事訴訟法第466條之1（第1項、第2項）：
對於第二審判決上訴，上訴人應委任律師為訴訟代理人。但上訴
人或其他法定代理人具有律師資格者，不在此限。
上訴人之配偶、三親等內之血親、二親等內之姻親，或上訴人為
法人、中央或地方機關時，其所屬專任人員具有律師資格並經法
院認為適當者，亦得為第三審訴訟代理人。
